【裁判字號】    98,訴更一,2
【裁判日期】    981231
【裁判案由】    偽造文書等
【裁判全文】
臺灣高雄地方法院刑事判決            98年度訴更一字第2號
公  訴  人  臺灣高雄地方法院檢察署檢察官
被      告  甲○○
選任辯護人  曾清山律師
被      告  乙○○
上列被告因偽造文書等案件，經檢察官提起公訴（95年度偵字第
28249 號），本院於民國97年10月31日以95年度訴字第4637號為
免訴判決，檢察官不服提起上訴，經臺灣高等法院高雄分院以97
年度上訴字第1918號判決撤銷原判決後發回更審，本院判決如下
：
    主  文
甲○○、乙○○均無罪。
    理  由
一、公訴意旨略以：被告甲○○、乙○○係址設高雄市○○○○○路98號成立金嘉莊開發股份有限公司（下稱金嘉莊公司）
    之實際負責人，竟基於偽造私文書、行使偽造私文書及公務
    員登載不實之犯意，未經丙○○、丁○○、己○○、戊○○
    等人之同意：（1）於民國81年9 月30日，金嘉莊公司之發
    起人會議、董事會議，將丙○○列名為金嘉莊公司之董事，
    並盜刻「丙○○」印章，交付予不知情之全統會計師聯合事
    務所（下稱全統會計），並委託全統會計制作金嘉莊公司設
    立登記申請書及公司章程後，偽造丙○○之印文於上開文件
    上，持之向經濟部商業司提出登記申請。（2）於81年11月
    14日股東臨時會議事錄、83年1月5日董事會議事錄，謊稱丙○○出席上開會議，並通過當日開會決議事項後，分別於81
    年11月18日及83年1月20日，委託全統會計制作金嘉莊公司
    變更登記申請書，並各於其上偽造丙○○之印文，持之向經
    濟部商業司提出變更登記之申請。（3）於83年1月5日（起
    訴書誤載為85年1月5日，經公訴檢察官更正為83年1 月5日
    ），偽造股東名簿，佯稱丙○○、丁○○（起訴書誤載為陳
    堅業）、己○○及戊○○分別出資新台幣（下同）82萬5000
    元、150萬元、150萬元、100萬元，擁有金嘉股公司股數82
    萬5000股、150萬股、150萬股、100萬股後，委託全統會計
    制作金嘉莊公司制作股東名冊，持向經濟部辦理登記。（4
    ）於85年1 月5 日股東臨時會議事錄及董事會議事錄，謊稱
    丙○○、丁○○（起訴書誤載為陳堅業）、己○○及戊○○
    等人均出席股東會議、丙○○另出席董事會議後，委託全統
    會計制作金嘉莊公司變更登記申請書，並偽造丙○○之印文
    於其上，足生損害於丁○○、己○○、戊○○、丙○○等人
    及經濟部商業司對公司管理之正確性，因認被告二人涉有刑
    法第217 條第1 項偽造印章、同法第210 條偽造私文書、同
    法第216 條、第210 條行使偽造私文書及同法第214 條使公
    務員登載不實之偽造文書罪嫌。
二、按犯罪事實應依證據認定之，無證據不得認定犯罪事實；不
    能證明被告犯罪者，應諭知無罪之判決，刑事訴訟法第154
    條第2項、第301條第1項分別定有明文。又事實之認定，應
    憑證據，如未能發現相當證據，或證據不足以證明，自不能
    以推測或擬制之方法，為裁判基礎（最高法院40年台上字第
    86號判例參照）。而告訴人之告訴，係以使被告受刑事訴追
    為目的，是其陳述是否與事實相符，仍應調查其他證據以資
    審認（最高法院52年台上字第1300號判例參照）。另認定犯
    罪事實所憑之證據，雖不以直接證據為限，間接證據亦包括
    在內；然而無論直接或間接證據，其為訴訟上之證明，須於
    通常一般之人不致有所懷疑，而得確信其為真實之程度者，
    始得據為有罪之認定，倘其證明尚未達到此一程度，而有合
    理之懷疑存在時，即無從為有罪之認定（最高法院76年台上
    字第4986號判例參照）。再者，刑事訴訟法第161條第1項明
    定：檢察官就被告犯罪事實，應負舉證責任，並指出證明之
    方法。依此，檢察官對於起訴之犯罪事實，應負提出證據及
    說服之實質舉證責任。倘其所提出之證據，不足為被告有罪
    之積極證明，或其指出證明之方法，無從說服法院形成被告
    有罪之心證，基於無罪推定之原則，自應為被告無罪判決之
    諭知（最高法院92年台上字第128號判例意旨參照）。
三、證據能力部分：
(一)、告訴人丙○○、己○○、戊○○，證人巫水生、羅景止、謝
    伯賢於檢察事務官前之證述，無證據能力：
    按被告以外之人於審判外之言詞或書面陳述，除法律有規定
    者外，不得作為證據；被告以外之人（包括證人、鑑定人、
    告訴人、被害人及共同被告等）於檢察事務官、司法警察官
    或司法警察調查中所為之陳述，與審判中不符時，其先前之
    陳述具有較可信之特別情況，且為證明犯罪事實存否所必要
    者，得為證據，為刑事訴訟法第159 條第1 項、第159 條之
    2 所明定。是被告以外之人於司法警察（官）調查中所為之
    陳述，依刑事訴訟法第159 條第1 項規定，係屬傳聞證據，
    原則上無證據能力，惟如該陳述與審判中不符時，其先前之
    陳述具有較可信之特別情況，且為證明犯罪事實存否所必要
    者，依同法第159 條之2 規定（即刑事訴訟法第159 條第1
    項所指之「除法律有規定者外」），始例外認為有證據能力
    。如該陳述與審判中相符時，因該陳述並不符合刑事訴訟法
    第159 條之2 有關傳聞例外之規定，故不得作為認定本案犯
    罪事實有無之證據。此時，當以其於審判中之陳述作為證據
    。本件被告甲○○之辯護人爭執告訴人丙○○、己○○、戊○○，證人巫水生、羅景止、謝伯賢於檢察事務官前所為之
    陳述，無證據能力。經查：告訴人丙○○、己○○、戊○○
    ，證人巫水生、羅景止、謝伯賢於檢察事務官前關於告訴人
    丙○○、己○○、戊○○是否同意擔任金嘉莊公司股東或有
    關被告2 人是否為金嘉莊公司實際負責人之陳述，核與其等
    於審判中之證述相符，是依前開說明，告訴人丙○○、己○○、戊○○，證人巫水生、羅景止、謝伯賢於檢察事務官前
    之陳述，並無傳聞證據例外之情形，應無證據能力。此時，
    當以告訴人丙○○、己○○、戊○○，證人巫水生、羅景止
    、謝伯賢於審判中之證述作為證據。
(二)、又按被告以外之人於審判外之陳述，雖不符刑事訴訟法第15
    9 條之1 至第159 條之4 之規定，而經當事人於審判程序同
    意作為證據，法院審酌該言詞陳述或書面陳述作成時之情況
    ，認為適當者，亦得為證據，刑事訴訟法第159 條之5 第1
    項定有明文。檢察官、被告二人及辯護人均對本院所引用下
    列證據，同意作為本案證據使用，本院審酌各該證據作成之
    情況，並無不法取供等非任意性情況，認為適當，爰依上開
    規定作為證據。
四、公訴意旨認被告甲○○、乙○○涉犯前揭罪嫌，無非係以告
    訴人丙○○、己○○、戊○○、丁○○偵查中之指述，證人
    巫水生、羅景止、謝伯賢、陳利惠偵查中之證述、經濟部95
    年10月14日經授商字第09501229540 號函、金嘉莊公司登記
    聲請書、公司章程、發起人會議記錄、董事會議記錄、營業
    項目及修改章程變更登記申請書、股東臨時會議記錄、增資
    及修改章程變更登記申請書、會議記錄、股東名簿、改選董
    事及監察人變更登記申請書、股東臨時會議記錄、董事會議
    記錄、金嘉莊公司設立事項登記事項卡、變更登記事項卡等
    為據。訊據被告二人均堅決否認有何偽造文書之犯行，被告
    甲○○辯稱告訴人丙○○等人均有同意擔任金嘉莊公司之股
    東，告訴人丙○○並同意擔任董事，其非金嘉莊公司之實際
    負責人，亦無拿取告訴人等人之身分證、印章；被告乙○○
    則辯稱其未經手關於公司登記之事務，亦無向告訴人等人拿
    取身分證或印章。經查：
(一)、81年9 月30日金嘉莊公司以被告甲○○、乙○○、巫水生、
    告訴人丙○○、李美雲（即被告甲○○配偶）、巫兆家、巫
    文碩（以上二人均為巫水生之子）等七人名義為發起人，其
    發起人會議事錄內容記載發起人全體出席，決議由巫水生、
    被告甲○○、告訴人丙○○為董事，被告乙○○為監察人，
    並於同日之董事會議事錄記載出席董事三人互選巫水生為董
    事長，在公司設立登記申請書及公司章程上均蓋用「丙○○
    」印文後，持金嘉莊公司設立登記申請書、公司章程、發起
    人會議事錄、董事會議事錄等資料，於81年10月1 日委由全
    統會計向經濟部商業司提出登記申請；另於81年11月14日金
    嘉莊公司之股東臨時會議錄記載股東全體出席，修改營業項
    目及公司章程，並於公司變更登記申請書蓋用「丙○○」印
    文後，持股東臨時會議錄、公司變更登記申請書等資料，於
    81年11月18日委由全統會計向經濟部商業司提出變更登記申
    請；又於83年1 月5 日金嘉莊公司之股東臨時會議錄記載股
    東全體出席，決議增加資本發行新股並修改章程，並於同日
    董事會議事錄記載董事三人出席，決議發行新股之相關事宜
    ，於股東名簿上除原有股東七人（包括告訴人丙○○，出資
    82萬5000元，擁有股數82萬5000股）外，增列曾茂松（出資
    150 萬元，擁有股數150 萬股）、郭金福（即被告甲○○胞
    弟）、告訴人丁○○（出資150 萬元，擁有股數150 萬股）
    、戊○○（出資150 萬元，擁有股數150 萬股）及己○○（
    出資100 萬元，擁有股數100 萬股）等五人名義為新股東，
    並於公司變更登記申請書蓋用「丙○○」印文後，持股東臨
    時會議錄、董事會議事錄、公司變更登記申請書、股東名簿
    等資料，於83年1 月20日委由全統會計向經濟部商業司提出
    變更登記申請；又於85年1 月5 日金嘉莊公司之股東臨時會
    議錄記載股東全體出席，決議改選李美雲、被告乙○○、告
    訴人丙○○為董事，被告甲○○為監察人，並於同日董事會
    議事錄記載董事三人出席，決議選任李美雲為董事長，並於
    公司變更登記申請書蓋用「丙○○」印文後，持股東臨時會
    議錄、董事會議事錄、公司變更登記申請書等資料，於85
    年1 月16日委由全統會計向經濟部商業司提出變更登記申請
    等情，為被告二人所不爭，並有上開設立登記申請書、變更
    登記申請書、發起人會議事錄、董事會議事錄、公司章程、
    股東名簿等文件附卷可憑（見公司登記卷第1 至17、29、30
    、38至40、49至66、88至93頁），故此部分之事實應堪認定
    。又金嘉莊公司在巫水生所提供坐落高雄縣大社鄉○○○段
    4 之42地號土地上，於81年間開始興建地上12層、地下2 層
    建號為同段990 號、門牌號碼為高雄縣大社鄉○○路112 巷
    1 之12號之建物，並於85年9 月2 日完成建物登記，經被告
    甲○○供述明確，且有經濟部觀光局81年7 月7 日觀業（肆
    ）字第15295 號函附卷可參（見公司登記卷第14頁），並經
    前審依職權調取本院92年度執字第48561 號卷宗，有該卷所
    附之建物登記謄本可憑，此部分事實亦可認定。
(二)、告訴人丙○○分別於82年10月8 日、85年9 月25日就金嘉莊
    公司與交通銀行股份有限公司（下稱交通銀行）簽訂之放款
    合約（放款額度為3 億元）、放款增補合約上，至交通銀行
    對保並在債務人金嘉莊公司之連帶保證人欄下親自簽名，且
    上開合約之連帶保證人中尚有當時之金嘉莊公司董事長巫水
    生、董事即被告甲○○、監察人乙○○等人一節，業經告訴
    人丙○○於前審陳述：82年10月8 日放款合約及85年9 月25
    日放款增補合約上之「丙○○」字樣，是我親自簽名，是被
    告甲○○叫我去對保而去銀行辦理等語明確（見前審院卷一
    第163 頁），且有該放款合約、放款增補合約（見前審院卷
    一第110 至116 頁）及金嘉莊公司登記資料附卷可憑（見公
    司登記卷第13、89頁）。至告訴人丙○○於前審雖稱：至銀
    行對保當時我係被告甲○○之職員，被告甲○○要求我辦理
    ，我就照辦，對於簽約之內容我並不了解等語（見前審院卷
    一第163 頁）；及於前審審理時改稱：我沒有在交通銀行放
    款合約、放款增補合約簽字等語，復旋改稱：字跡係我的，
    因為我是公眾人物，在路旁有民眾也會要我簽名，我又在被
    告甲○○立委辦公室服務，我簽名的地方很多等語（見前審
    院卷一第224 至225 頁）。故告訴人丙○○就放款合約、放
    款增補合約之簽名是否真正一節，前後反覆不一，顯有閃避
    之情形，再觀之告訴人丙○○簽名之地點在銀行，簽名之文
    件係金嘉莊公司向銀行之借款合約，簽名之欄位為債務人金
    嘉莊公司之連帶保證人，簽名當時尚有銀行承辦人員辦理核
    對身分之對保程序，簽名後發生丙○○對於金嘉莊公司3 億
    元範圍內借款債務負連帶保證責任之效果，利害影響甚大，
    依告訴人丙○○為公眾人物之智識及社會生活經驗，若非明
    知自己與金嘉莊公司間之董事關係，豈有同意擔任金嘉莊公
    司鉅大債務連帶保證人之理，是告訴人丙○○上開所稱簽名
    之原因，顯違常情，實非可信。本件告訴人丙○○應知自己
    擔任金嘉莊公司之股東兼董事，因金嘉莊公司欲向交通銀行
    辦理貸款，經交通銀行要求須以金嘉莊公司之董、監事擔任
    連帶保證人，故而同意至交通銀行辦理對保，而為金嘉莊公
    司債務之連帶保證人。又觀諸上開放款合約及金嘉莊公司登
    記資料上丙○○之印文，放款合約上丙○○印章與金嘉莊公
    司於81年9 月30日、81年11月14日、83年1 月5 日、85年1
    月5 日登記使用之印章為同一，是金嘉莊公司於上開申辦登
    記時所使用之「丙○○」印章，亦應係經告訴人丙○○之同
    意，而非偽刻之印文，否則告訴人丙○○於82年10月8 日至
    交通銀行對保時，既已知悉該印文蓋用於上開放款合約，何
    有不於對保當場為反對之表示，反而於該印文下簽名之理。
    且參佐告訴人丙○○擔任被告甲○○自81年至88年二屆立法
    委員之助理，長期為被告甲○○處理事務，與被告甲○○關
    係密切，且與金嘉莊公司有往來，業經證人丙○○於本院證
    述在卷（前審院卷一第223 、224 頁），故告訴人丙○○對
    於自身擔任金嘉莊公司董事一情，更難諉為不知。又查，告
    訴人丙○○於94年11月10日，接獲財政部高雄國稅局新興稽
    徵所營業稅隨課核定稅額繳款書，將具有董事身分之告訴人
    丙○○列為金嘉莊公司之清算人，應與金嘉莊公司連帶繳納
    113 萬4391元稅款，告訴人丙○○於94年12月1 日以存證信
    函限期被告甲○○繳清稅款，因被告甲○○未如期繳清，告
    訴人丙○○遂邀集告訴人己○○、戊○○等人對被告二人提
    出告訴等情，經證人即告訴人己○○、戊○○於前審證述明
    確（前審院卷一第213 、218 頁），並有刑事告訴狀、存證
    信函在卷可參（見偵卷一第1 至3 、8 至11頁）。是告訴人
    丙○○於94年11月10日亦已知悉其擔任金嘉莊公司董事一節
    ，亦堪認定。基上，告訴人丙○○確有同意擔任金嘉莊公司
    之股東及董事，且同意上開金嘉莊公司發起人會議、股東臨
    時會、董事會之議事錄內容，而於上開金嘉莊公司81年9 月
    30日、81年11月14日、83年1 月5 日、85年1 月5 日等各項
    申請文件資料上所蓋用之「丙○○」印章，確經告訴人丙○○之同意，並非偽刻之印文，應堪認定。
(三)、告訴人丁○○從80年至86年係被告甲○○於高雄區中小企業
    銀行（下稱高雄企銀）之下屬，因業務往來而認識被告乙○○，且曾提供身分證影本與被告甲○○一節，業經證人丁○○於前審證述：我80年開始擔任建國分行的經理，時間約一
    年，81年我就到總行秘書室擔任副理，後調至人事室副理，
    一直擔任到86、87年。被告甲○○自80年到86年在高雄企銀
    擔任副董，在80到86年我是被告甲○○的下屬。我在被告甲○○擔任副董時，因為銀行業務上需要，拿文件到被告甲○○立委服務處，我在服務處認識被告乙○○。會計事務所報
    給主管機關變更登記所檢附的丁○○身分證影本是我提供給
    甲○○等語明確（見前審院卷一第207 、208 頁）；又查，
    巫水生所有坐落高雄縣大社鄉○○○段4 之42地號土地（即
    提供與金嘉莊公司興建之土地），於81年3 月11日作為向高
    雄市第五信用合作社（下稱高雄五信）借款之抵押物，當時
    借款之債務人除巫水生外，包括告訴人丁○○及被告乙○○
    一情，業經前審依職權調取本院92年度執字第48561 號卷，
    有該卷所附之抵押權設定契約書之權利人義務人附表可憑，
    另巫水生與告訴人丁○○具有姻親關係，並經證人巫水生於
    前審證述：丁○○是我太太舅舅的兒子等語明確（見前審院
    卷一第233 頁），足見告訴人丁○○與巫水生間關係密切，
    且了解上開土地之使用情形，否則告訴人丁○○應無與巫水
    生、被告乙○○共同以上開土地向高雄五信借款之理。又金
    嘉莊公司就上開土地之使用，曾由告訴人丁○○轉交部分款
    項給巫水生，此經證人巫水生於前審證述：因為甲○○說要
    向我買，也由丁○○轉給了我部分的錢等語（見前審院卷一
    第232 頁），堪認告訴人丁○○知悉金嘉莊公司與巫水生間
    就土地使用之情形，並居中處理相關事務，從而被告甲○○
    辯稱其與巫水生合作成立金嘉莊公司，係因告訴人丁○○居
    中媒介，應非無據。至證人丁○○於前審雖稱其提供身分證
    影本與被告甲○○之目的，係在擔任被告甲○○之立法委員
    助理，惟經被告甲○○供稱告訴人丁○○並非其立法委員助
    理，且證人丁○○於前審亦稱：嚴格來說，我只是掛名的助
    理，並沒有領到助理費用，以我在銀行多年的經驗，我不會
    將身分證影本、或印章任意交給他人使用等語（見前審院卷
    一第206 、207 頁）。是縱告訴人丁○○係被告甲○○掛名
    之助理，惟並無實質之關係，亦應無須提出其身分證影本之
    必要。基上，可知告訴人丁○○與被告甲○○、乙○○熟識
    ，且與巫水生有姻親關係，曾為高雄縣大社鄉○○○段4 之
    42 地 號土地之抵押債務人，為金嘉莊公司處理與巫水生間
    就上開土地之款項事宜，更提供其身分證影本與被告甲○○
    以供辦理，足見被告甲○○辯稱告訴人丁○○確有同意擔任
    金嘉莊公司之股東一情，應非虛情，故金嘉莊公司於83年1
    月20 日 委由全統會計向經濟部商業司提出變更登記申請所
    附之股東名簿中關於告訴人丁○○為股東之記載，應非偽造
    ，且告訴人丁○○應同意前開之金嘉莊公司85年1 月5 日股
    東臨時會議事錄內容，故該次股東臨時會議事錄亦非偽造。
(四)、證人己○○於前審證述：我從十幾歲就認識被告甲○○，當
    兵回來就認識被告乙○○。我的身分證影本交給被告甲○○
    僱請的小姐。自83年1 月間至85年間被告甲○○前後向我借
    款2000萬元，到目前為止，這筆借款沒有還我，我也沒有追
    討等語（見前審院卷一第212 至215 頁），是告訴人己○○
    與被告甲○○、乙○○均已認識多年，且有交付2000萬元與
    被告甲○○，並有將其身分證影本交付被告甲○○所僱用之
    小姐等情，亦堪認定。再者，就被告甲○○辯稱告訴人己○○確有同意擔任金嘉莊公司之股東一情，告訴人己○○於前
    審審理時稱：我記不起來了，那麼久了等語（見前審院卷一
    第215 頁），告訴人己○○既未否認被告上開陳述，是其另
    稱交付身分證係為辦理另一建物之登記，即為可疑，被告甲○○辯稱告訴人己○○有投資金嘉莊公司即同意擔任股東一
    情，尚非無據。故金嘉莊公司於83年1 月20日委由全統會計
    向經濟部商業司提出變更登記申請所附之股東名簿中關於告
    訴人己○○為股東之記載，非屬偽造，且告訴人己○○應有
    同意前開金嘉莊公司85年1 月5 日股東臨時會之議事錄內容
    ，故該次股東臨時會議事錄亦非偽造。
(五)、有關告訴人戊○○認識被告甲○○、乙○○，且其二位兒子
    分別在金嘉莊公司工作及擔任被告甲○○前後二任（自82年
    2 月1 日至88年1 月31日）立法委員之助理，並與被告甲○○有金錢往來一節，業經證人戊○○於前審證述：我認識被
    告二人，兩人中和甲○○比較熟悉，他向我借3000萬元，到
    現在還沒有還我，我兒子本在美商大都會保險公司工作，後
    轉至金嘉莊公司任職，我第二兒子也在台北擔任過被告甲○○前後二任的立法委員之助理等語（見前審院卷一第219 、
    220 頁），足認告訴人戊○○與被告甲○○間當時關係深厚
    ，否則何能安排其二子分別至金嘉莊公司任職及擔任被告甲○○立法委員助理，且告訴人戊○○之大兒子既在金嘉莊公
    司任職，對於其父即告訴人戊○○係擔任自己任職公司即金
    嘉莊公司之股東，自應知悉，且無不告知告訴人戊○○之理
    ，益見告訴人戊○○於83年1 月間知悉並同意擔任金嘉莊公
    司之股東。再者，告訴人戊○○自承與被告甲○○有3000萬
    元之金錢往來，且至今未向被告甲○○催討，可見告訴人戊○○有投資於金嘉莊公司，否則就上開鉅款何有長期不加催
    討之理。是被告甲○○辯稱告訴人戊○○有投資金嘉莊公司
    且同意擔任股東一情，應屬非虛。故金嘉莊公司於83年1 月
    20日委由全統會計向經濟部商業司提出變更登記申請所附之
    股東名簿中關於告訴人戊○○為股東之記載，非屬偽造，且
    告訴人戊○○應有同意前開金嘉莊公司85年1 月5 日股東臨
    時會之議事錄內容，故該次股東臨時會議事錄亦非偽造。
(六)、金嘉莊公司於高雄縣大社鄉○○○段4 之42地號土地上，建
    有地上12層、地下2 層即高雄縣大社鄉○○○段990 建號之
    建物，已完成主體結構，內部裝修尚未完成，經法院強制執
    行拍賣，於93年8 月6 日以2586萬7000元拍定等情，經前審
    依職權調取本院92年度執字第48561 號卷，有該卷所附建物
    謄本、拍賣筆錄及分配表可憑，可見金嘉莊公司確實投入資
    本以執行興建觀光飯店之工程，並於將來營業獲利，而非從
    事不法之空頭公司。且金嘉莊公司於81年9 月30日設立時，
    除被告甲○○、乙○○外，有股東巫水生、告訴人丙○○、
    李美雲（即被告甲○○配偶）、吳兆家、吳文碩（以上二人
    均為巫水生之子），合計7 人，其中巫水生、吳兆家、吳文
    碩、李美雲均同意為金嘉莊公司之股東，而提出上開土地供
    金嘉莊公司興建前述建物之巫水生，為確保對於金嘉莊公司
    之利益，而要求將其二位兒子吳兆家、吳文碩列為金嘉莊公
    司股東，此經證人巫水生於本院證述：我是怕我有萬一，將
    我兒子列入股東，可以確保我兒子的權益等語明確（見前審
    院卷一第232 頁），由巫水生欲以將其二位兒子列入股東之
    方式確保其利益，及須經巫水生之要求，其二位兒子吳兆家
    、吳文碩始得列入金嘉莊公司股東，顯見金嘉莊公司之股東
    確具有財產上利益，且非任何人均可任意成為該公司之股東
    。另於83年1 月5 日時，金嘉莊公司已設立且積極營建將來
    營業所用之地上12層觀光飯店建物，而該建物於85年9 月2
    日完成建物登記，經近8 年後於93年8 月6 日法院強制執行
    中尚能以2586萬7000元之價格拍定，可知被告甲○○於本院
    供述上開建物預計之建築成本為每坪12萬元，總計6000坪，
    合計建築成本高達數億元，應非虛假，金嘉莊公司既於83年
    1 月5 日投入鉅額成本以營建觀光飯店，該建物已具有相當
    之財產價值，益見非任何人均可任意成為該公司之股東，再
    參以告訴人等均與被告二人認識，復與被告甲○○有工作之
    上、下屬關係或有金錢上往來，且告訴人丙○○為公眾人物
    、丁○○為銀行經理、己○○設立公司營業、戊○○曾任里
    長、均有相當社會資歷，如其等身分遭人冒用為股東，必當
    追究冒用者之責任，被告二人何有無故冒用告訴人丙○○等
    人為金嘉莊公司股東，以徒增遭告訴人等追究責任之理。是
    被告二人應無虛列告訴人丙○○、丁○○、己○○、戊○○
    為金嘉莊公司股東之動機與必要。
五、綜上，告訴人丙○○、己○○、戊○○、丁○○於前審審理
    時分別證述其未同意擔任金嘉莊公司之股東，告訴人丙○○
    另證述其未同意擔任金嘉莊公司董事，違於事實，應非可採
    。告訴人丙○○、丁○○、己○○、戊○○既均同意為金嘉
    莊公司之股東，告訴人丙○○另同意為金嘉莊公司之董事，
    並分別同意前開會議之內容，自難認被告二人有何偽造私文
    書、行使偽造私文書或使公務員登載不實之犯行；此外復查
    無其他積極證據足資認定被告二人確有如起訴書所載之犯行
    ，自屬不能證明被告犯罪，參以首開說明，應諭知被告無罪
    之判決。
據上論斷，應依刑事訴訟法第301條第1項，判決如主文。
本案經檢察官李茂增到庭執行職務。
中    華    民    國    98    年    12    月    31    日
                  刑事第十九庭審判長法  官  陳志銘
                                    法  官  黃宣撫
                                    法  官  吳芝瑛
以上正本證明與原本無異。
如不服本判決應於收受送達後10日內向本院提出上訴書狀，並應
敘述具體理由；如未敘述上訴理由者，應於上訴期間屆滿後20日
內向本院補提理由書（均須按他造當事人之人數附繕本）「切勿
逕送上級法院」。
中    華    民    國    98    年    12    月    31    日
                                    書記官  林麗文

司法院資訊處製作；財團法人民間司法改革基金會備份。
